臺灣宜蘭地方法院刑事判決　　　　　　　94年度交易字第34號
　　公　訴　人　臺灣宜蘭地方法院檢察署檢察官
　　被　　　告　丁○○
上列被告因過失傷害案件，經檢察官聲請簡易判決處刑（93年度
偵字第3903號），本院羅東簡易庭認不宜以簡易判決處刑，移送
本院適用通常訴訟程序審理判決如下：
    主  文
丁○○從事業務之人，因業務上之過失傷害人致重傷，處有期徒
刑伍月，如易科罰金，以參佰元折算壹日。
    事  實
一、丁○○係順益通運有限公司營業遊覽大客車司機，平時以駕
    駛車牌號碼A3 -207 號遊覽車載送客人為業，為從事駕駛業
    務之人。民國九十三年四月三日上午，丁○○駕駛上開遊覽
    車從台北縣新店市載客前往宜蘭縣蘇澳鎮武荖坑參觀綠色博
    覽會，同日上午十時三十分許，丁○○駕駛上開遊覽車沿蘇
    澳鎮○○路往新城橋（東往西）方向行駛，行經蘇澳鎮○○
    路與新榮路無號誌交岔路口時，其本應注意行經無號誌之交
    岔路口時，應減速慢行，作隨時停車之準備，而當時雖係雨
    天，惟日間有自然光線、路面無缺陷、無障礙物，視距良好
    ，並無不能注意之情形，竟疏未注意減速慢行，作隨時停車
    之準備，貿然以時速五十餘公里速度通過該交岔路口，適甲○○駕駛車牌號碼OK-5337 號自用小客車載其妻丙○○（坐
    右前座）、子乙○○（坐後座），沿新榮路（南往北）行駛
    ，擬左轉馬賽路方向自左側駛至，而甲○○亦疏未注意在新
    榮路與幹道馬賽路交岔路口處有白色倒三角形之讓路線標誌
    ，用以警告車輛駕駛人前有幹道應減速慢行，或停車讓幹道
    車先行；車輛行至無號誌之交岔路口，支道車應暫停讓幹道
    車先行之規定，貿然欲左轉駛至，雙方乃在上揭交岔路口發
    生碰撞，而丁○○駕駛之遊覽車車頭因此撞擊自小客車右側
    ，造成甲○○受有顏面裂傷、乙○○受有頭部外傷之傷害；
    而丙○○則受有外傷性腦出血兩側、脾臟破裂、胸部挫傷及
    肝臟裂傷傷害，經治療後，呈現植物人狀態、氣管造口、中
    樞神經極度障害，終生無法工作需專人照顧於身體或健康重
    大不治及難治之傷害。丁○○肇事後，即電話報警，並報明
    肇事人姓名、地點，請警員前往處理，並於宜蘭縣警察局蘇
    澳分局警備隊警員張國強前往處理時，在場並當場承認為肇
    事人而自首並接受裁判。
二、案經甲○○訴由宜蘭縣警察局蘇澳分局報告臺灣宜蘭地方法
    院檢察署檢察官聲請簡易判決處刑。
    理  由
一、訊據被告對於駕駛上開遊覽車以時速五十餘公里行駛，而在
    上揭時、地與告訴人甲○○駕駛之自小客車發生碰撞，並因
    而造成告訴人甲○○及被害人乙○○、丙○○上述傷害等情
    固供承不諱，惟矢口否認有何過失犯行，辯稱：其在上揭交
    岔路口約四、五十公尺看到告訴人自小客車衝出，瞬即踩煞
    車，然因天雨路滑才撞擊到告訴人自小客車，其對於本件車
    禍之發生並無過失云云。
二、經查：
（一）被告於上揭時間駕駛遊覽車以時速五十餘公里行經上開路
      段發生車禍，因而造成告訴人甲○○及被害人乙○○、丙○○上述傷害，業據被告供承在卷，核與告訴人甲○○指
      訴情節相符，並有道路交通事故現場圖、道路交通事故調
      查報告表(一)(二)、現場照片多幀、羅東博愛醫院診斷證明書
      四紙，及遊覽車行車紀錄器一紙附卷可稽；而被害人丙○○因上述傷害雖經治療，但仍意識不清，無語言能力、四
      肢僵直、氣管切開造口、大小便失禁、無法進食，需由鼻
      胃管餵食，已達植物人病況，二十四小時皆需專人照理，
      已達不治及難治之重傷害，亦有羅東博愛醫院94年1 月24
      日（九十四）羅博醫字第010182號函附醫師說明表在卷可
      佐。是被告有駕駛遊覽車肇事造成告訴人甲○○、被害人
      乙○○受有傷害、被害人丙○○受有重傷害之事實無誤。
（二）按行經無號誌之交岔路口，應減速慢行，作隨時停車之準
      備，道路交通安全規則第九十二條第一項第二款定有明文
      。被告於行經上揭無號誌之交岔路口，本應注意上述規定
      ，且肇事當時雖係雨天，惟日間有自然光線、路面無缺陷
      、無障礙物，視距良好，並無不能注意之情形，竟疏未注
      意減速慢行，作隨時停車之準備，貿然以時速五十餘公里
      行駛，以致肇事，被告顯有過失，且其過失應為本件車禍
      之肇事次因，並與告訴人甲○○及被害人乙○○傷害、丙○○重傷害間，具有相當因果關係。被告上開辯稱其並無
      過失云云，並無可採。
（三）又按設於支道路口之白色倒三角形之讓路線標誌，用以警
      告車輛駕駛人前有幹道應減速慢行，或停車讓幹道車先行
      ；車輛行至無號誌之交岔路口，支道車應暫停讓幹道車先
      行，為道路交通標誌標線號誌設置規則第一百七十二條及
      道路交通安全規則第一百零二條第一項第二款所分別明定
      。告訴人甲○○駕駛上開自小客車沿新榮路由南往北方向
      欲左轉馬賽路行駛，與被告駕駛之遊覽車相較屬支道車，
      卻未停讓幹道之遊覽車先行，以致肇事，其對於本件車禍
      之發生應為肇事主因。惟告訴人甲○○就本件車禍之發生
      雖與有過失，僅能為被告民事責任減免之依憑，並不得以
      此解免被告之過失責任。
（四）本件經送台灣省基宜區車輛行車事故鑑定委員會鑑定結果
      ，亦認被告駕駛營業遊覽車行經無號誌之交岔路口，未減
      速慢行，作隨時停車之準備，以致肇事，為本件車禍之肇
      事次因。有該鑑定委員會九十三年十一月十日基宜鑑字第
      0935001800號函附之鑑定意見書在卷足參。
（五）綜上，本件事證明確，被告犯行洵堪認定。
三、核被告所為，係犯刑法第二百八十四條第二項前段業務過失
    傷害及後段之業務過失傷害人致重傷罪。被告一過失行為，
    同時造成告訴人甲○○及被害人乙○○受有傷害及被害人丙○○受有重傷害，為想像競合犯，應從一重之業務過失致重
    傷罪處斷。被告犯罪後，於偵查犯罪機關未發覺前自首而接
    受裁判，有宜蘭縣警察局蘇澳分局道路交通事故肇事人自首
    情形紀錄表在卷可查，應依刑法第六十二條前段，依法減輕
    其刑。爰審酌被告本件過失程度為肇事次因、犯罪對被害人
    所生之損害及犯罪後態度等一切情狀，量處如主文所示之刑
    ，並諭知易科罰金之折算標準。
據上論斷，應依刑事訴訟法第四百五十二條、第二百九十九條第
一項前段，刑法第二百八十四條第二項前段、後段、第五十五條
、第六十二條前段、第四十一條第一項前段，罰金罰鍰提高標準
條例第一條前段、第二條，判決如主文。
本案經檢察官賴慶祥到庭執行職務
中　　華　　民　　國　　94　　年　　8　　月　　18　　日
                  臺灣宜蘭地方法院交通法庭
                      審判長法  官  黃  永  勝
                            法  官  陳  嘉  年
                            法  官  林  楨  森
以上正本證明與原本無異。
如不服本判決，應於判決送達後10日內，向本院提出上訴狀。（
應附繕本）
                            書記官  謝  佩  欣
中　　華　　民　　國　　94　　年　　8 　　月　　19　　日
附錄本案論罪科刑法條全文：
中華民國刑法第284條
(過失傷害罪)
因過失傷害人者，處六月以下有期徒刑、拘役或五百元以下罰金
，致重傷者，處一年以下有期徒刑、拘役或五百元以下罰金。
從事業務之人，因業務上之過失傷害人者，處一年以下有期徒刑
、拘役或一千元以下罰金，致重傷者，處三年以下有期徒刑、拘
役或二千元以下罰金。
